【裁判字號】    90,自,796
【裁判日期】    901023
【裁判案由】    詐欺等
【裁判全文】
臺灣臺北地方法院刑事裁定                        九十年度自字第七九六號
    自  訴  人  丁○○○
    被      告  甲○○
                乙○○
                丙○○
右列被告等因詐欺等案件，經自訴人提起自訴，本院裁定如左：
    主      文
自訴駁回。
    理      由
一、自訴意旨如附件自訴狀所載，並據自訴人於九十年十月十八日庭訊時補稱：被告
    甲○○、乙○○、丙○○係會首吳齊妹的兒女，會單上也有他們的名字，吳齊妹
    會錢拿不出來，都給她女婿及兒子，因認甲○○、乙○○、丙○○係吳齊妹之共
    犯，共同涉嫌詐欺、背信、侵占云云。
二、按法院或受命法官於自訴案件第一次審判期日前訊問及調查結果，如認為案件有
    刑事訴訟法第二百五十二條至第二百五十四條之情形者，得以裁定駁回其自訴，
    同法第三百二十六條第三項定有明文。
三、經查：(1)自訴人雖指訴另案被告吳齊妹冒標其三會互助會，被告甲○○、乙○○
    、丙○○為共犯云云，惟並未提出遭冒標之相關證據為憑，且於本院九十年度自
    字第六○三號被告吳齊妹等人被訴詐欺案件中自承：（問：被告有冒用你名義去
    標會嗎？）我不知道，我只是一直標都標不到（該案件本院九十年九月十三日訊
    問筆錄參照），...
    （問：你主張三會活會被冒標可提出證據嗎？）我沒有證據等語甚詳（該案件本
    院九十年十月十八日審判筆錄參照）。足見依現存卷證資料，並無足證明被告甲○○、乙○○、丙○○三人有與其母吳齊妹共同冒標自訴人互助會之犯行。自訴
    人空言以被告甲○○、乙○○、丙○○係會首吳齊妹之兒女，且曾參與互助會，
    即任意指摘被告三人涉嫌與其母吳齊妹共同冒標互助會，詐欺會款（本院九十年
    度自字第六○三號案件九十年十月十八日審判筆錄參照），顯乏依據。(2)按刑法
    第三百四十二條之背信罪，須以為他人處理事務為前提，所謂為他人云者，係指
    受他人委任，而為其處理事務而言（最高法院四十九年台上字第一五三○號判例
    參照）；又刑法第三百三十五條第一項侵占罪，以意圖為自己或第三人不法之所
    有，而侵占自己持有他人之物為前提，是須於所侵占之物，於不法領得以前，已
    在其實力支配之下，始與持有之要素相符。本件被告三人均非互助會會首，為自
    訴人所不爭，且僅被告甲○○曾參加其母吳齊妹於八十七年三月一日招組之互助
    會，有互助會單影本在卷可參；是被告三人顯無受自訴人委任，為自訴人處理事
    務而違背任務可言，亦無持有自訴人財物將之侵占入己之事。自訴人泛稱：會首
    吳齊妹將錢交給其兒女使用云云，顯與前述背信罪及侵占罪之構成要件不符，自
    難以該二罪名相繩。至自訴人於本院九十年度自字第六○三號案件審判期日雖提
    出庭外談判之錄音帶及其譯文為證（即自訴狀證據欄所載之錄音帶及譯文），然
    該庭外談判之錄音內容，係被告吳齊妹於審判外所為陳述，且其內容僅言及債務
    解決方式之事，並未論及冒標互助會等情，有附於該案卷之錄音譯文內容可參，
    是該項證據無從證明被告三人與另案被告吳齊妹涉嫌共同冒標互助會之事實，附
    此說明。綜上所述，本件除自訴人一己之指訴外，別無其他積極證據可資證明自
    訴人所為關於「被告三人參與冒標互助會」之指訴與事實相符；此外復查無其他
    積極證據足證被告三人有自訴人所指之犯行，其等犯罪嫌疑顯有不足。依照首開
    說明，本件自訴應予駁回。
據上論斷，應依刑事訴訟法第三百二十六條第三項、第二百五十二條第十款，裁定如
主文。
中      華      民      國    九十      年      十      月    二十三    日
                                台灣台北地方法院刑事第八庭
                                    法  官  朱  瑞  娟
右正本證明與原本無異
如不服本裁定應於送達後五日內向本院提出抗告狀
                                    書記官  葉  金  發
中      華      民      國    九十      年      十      月    二十六    日


司法院資訊處製作；財團法人民間司法改革基金會備份。
